【裁判字號】    99,聲,83
【裁判日期】    990119
【裁判案由】    聲請具保停止羈押
【裁判全文】
臺灣高等法院刑事裁定                    99年度聲字第83號
聲請人  即
選任辯護人  廖克明律師
被      告  甲○○
上列聲請人因被告殺人等案件（本院98年度上重訴字第45號），
聲請具保停止羈押，本院裁定如下：
    主  文
聲請駁回。
    理  由
一、本件被告甲○○因殺人等案件，犯罪嫌疑重大，前經本院訊
    問後，認為有刑事訴訟法第101條第1項第 3款之情形，且有
    羈押之必要，因而執行羈押，期滿後並經第二次延長羈押在
    案。
二、聲請人即被告之選任辯護人聲請意旨略以：(一)按因羈押係對
    尚未判決有罪確定之被告，先行予以拘禁，依世界人權宣言
    ，任何人在受有罪判決確定前，均應推定其為無罪，故羈押
    本應極其慎重。為保障被告基本人權並兼顧公共秩序之維護
    ，尤須注意比例原則及正當程序原則，是倘有與羈押同等有
    效但干預權利較輕微之其他手段時，應選擇該其他手段，例
    如以具保、責付或限制住居較輕微之手段來代替羈押。(二)本
    案被告甲○○自民國97年案發後，當年即係主動到案說明並
    全力配合檢警院方之偵查及審理，惟遭羈押迄今已逾一年，
    遲因鈞院認被告有串證之可能性而未准予交保，本案已歷經
    偵查、第一審法院、台灣高等法院之多次審理，所應傳喚之
    相關證人皆已全部陸續傳喚到庭作證具結說明，本案被告甲
    ○○顯無與所有相關證人等再進行任何勾串之可能性，故實
    無串證之虞；另查，本案被告有顯明之住所，訴訟程序進行
    所需，被告必定隨傳隨到，絕無逃亡之可能，亦無逃亡之虞
    可言，準此，本案被告已無任何羈押之必要性。懇請鈞院改
    採其他強制處分兼顧被告人權及合於比例原則，賜准被告具
    保停止羈押。(三)此外，本案被告之母親已年邁近80歲高齡，
    身患重病已多次住院進行診治，惟被告因身陷羈押無法親身
    照料年邁重病之母親，被告每每掛念年邁重病之母親即憂心
    萬分，每當慮及母親之身體健康已日益惡化即寢食難安，憂
    嘆是否再也見不到母親最後一面，是否再也無法盡其為人子
    女之孝；因此，祈請鈞院體恤被告母親已年邁病重，諒察為
    人子女亟欲見家母一面之人情，准予被告具保停止羈押云云
    。
三、按刑事被告經法官訊問後，認為犯罪嫌疑重大，而有(1)逃亡
    或有事實足認為有逃亡之虞者；(2)有事實足認為有湮滅、偽
    造、變造證據或勾串共犯或證人之虞者；(3)所犯為死刑、無
    期徒刑或最輕本刑為五年以上有期徒刑之罪等情形之一者，
    非予羈押，顯難進行追訴、審判或執行，得羈押之，刑事訴
    訟法第101條第1項定有明文。關於羈押與否之審查，其目的
    僅在判斷有無實施強制羈押事由及羈押必要等法律要件，並
    非終局判斷被告之罪責成立與否。有無羈押被告之必要，係
    屬為保全被告使訴訟程序得以順利進行，或為保全證據或為
    保全對被告刑罰之執行目的，而對被告實施人身強制處分權
    ，故審酌被告有無羈押之必要，除被告犯罪嫌疑已屬重大外
    ，自當基於訴訟進行程度、犯罪性質、犯罪實際情狀及其他
    一切情事，審慎斟酌有無上開保全或預防目的，依職權要適
    裁量，俾能兼顧國家刑事追訴、刑罰權之順暢執行及人權保
    障。次按刑事被告經訊問後，於必要時得羈押之，所謂必要
    與否，自應按照訴訟進行程度，及其他一切情事，由法院斟
    酌認定（最高法院29年度抗字第57號判例意旨參照）。又羈
    押被告之目的，在於確保訴訟程式之進行、確保證據之存在
    、真實及確保刑罰之執行，而被告有無羈押之必要，及羈押
    後其原因是否仍然存在，有無繼續羈押之必要，應否延長羈
    押，均屬事實認定之問題，法院有依法認定裁量之職權，自
    得就具體個案情節予以斟酌決定，如就客觀情事觀察，法院
    許可羈押之裁定在目的與手段間之衡量並無明顯違反比例原
    則情形，即無違法或不當可言，且關於羈押原因之判斷，尚
    不適用訴訟上之嚴格證明原則，而應適用自由證明程式。另
    聲請停止羈押，除有同法第 114條各款所列情形之一不得駁
    回者外，准許與否，該管法院有自由裁量之權（最高法院56
    年度台抗字第67號裁定要旨參照）。
四、經查：本件被告甲○○所犯刑法第271條第1項之殺人罪、同
    法第247條第1項之遺棄屍體罪，業經原審判處無期徒刑，並
    經本院駁回其上訴，足徵其犯嫌重大。又被告所犯係最輕本
    刑 5年以上有期徒刑之罪，非予羈押，顯難進行審判，核有
    繼續羈押之必要。況參酌被告甲○○所犯殺人等數罪，犯罪
    情節重大，危害社會治安甚鉅，權衡國家刑事司法權之有效
    行使、社會秩序及公共利益、被告人身自由之私益及防禦權
    受限制之程度，認對被告維持羈押處分尚屬適當、必要，合
    乎比例原則。至於聲請意旨另陳稱被告因身陷羈押無法親身
    照料年邁重病之母親云云，則與本件羈押之原因無涉，不足
    以作為被告應予具保停押之理由。此外，本件復無刑事訴訟
    法第 114條各款所定不得駁回具保停止羈押聲請之情形。綜
    上所述，被告羈押之原因依然存在，非予羈押，顯難進行審
    判及執行，而有執行羈押之必要，本件聲請具保停止羈押，
    自難准許，應予駁回。
據上論斷，應依刑事訴訟法第220條，裁定如主文。
中    華    民    國    99    年    1     月    19    日
                  刑事第八庭審判長法  官  張傳栗
                                  法  官  劉嶽承
                                  法  官  蔡光治
以上正本證明與原本無異。
如不服本裁定，應於收受送達後五日內向本院提出抗告狀。
                                  書記官  阮桂芳
中    華    民    國    99    年    1     月    21    日


司法院資訊處製作；財團法人民間司法改革基金會備份。
